【裁判字號】    89,易,3844
【裁判日期】    891107
【裁判案由】    竊盜
【裁判全文】
臺灣高雄地方法院刑事判決                        八十九年度易字第三八四四號
    公  訴  人  臺灣高雄地方法院檢察署檢察官
    被      告  乙○○
    選任辯護人  戴國石
右列被告因竊盜案件，經檢察官提起公訴（八十八年度偵字第一九六三四號），本院
判決如左：
    主  文
乙○○無罪。
    理  由
一、公訴意旨略以：被告乙○○於民國八十七年四月二十五日，駕駛拖車前往台東縣
    大武鄉○○○○路旁，距森永派出所六百公尺處，意圖為自己不法之所有，竊取
    丁○○所有停放該處之ＶＱ─一六號板台，得手後拖回台南縣麻豆鎮小埤里十六
    之四號，丙○○經營之泰勝鐵工廠放置，並委託丙○○將板台截短。經丁○○於
    八十八年六月六日尋獲已被解體之尾門、鋼圈等物。因認被告乙○○涉犯刑法第
    三百二十條第一項之竊盜罪嫌等語。
二、按犯罪事實應依證據認定之，無證據不得推定其犯罪事實；復不能證明被告犯罪
    或其行為不罰者，應諭知無罪之判決，刑事訴訟法第一百五十四條、第三百零一
    條第一項分別定有明文。又認定不利於被告之事實，須依積極證據，苟積極證據
    不足為不利於被告事實之認定時，即應為有利於被告之認定，更不必有何有利之
    證據，且刑法上之竊盜罪，須意圖為自己或第三人不法之所有，而取他人所有物
    ，為其成立要件，最高法院三十年上字第八一六號及二十三年上字第一八九二號
    著有判例可資參照。本件公訴意旨認被告乙○○涉犯刑法第三百二十條第一項之
    竊盜罪，無非以被告自承確有於右揭時、地拖回前開板台、被害人丁○○之指述
    、偵查時同案被告甲○○之供述、證人即泰勝鐵工廠負責人丙○○之證詞、及贓
    物領結乙紙，為其論述依據。
三、訊據被告乙○○固坦認有於右揭時、地，駕駛曳引車將前開板台拖回上址「泰勝
    鐵工廠」放置之事實不諱，惟堅決否認有何竊盜犯行，辯稱：伊當時係受僱於甲○○，是（二十五）日凌晨甲○○至伊住處，稱別人欠錢未還，叫伊與其前往上
    址拖回上開板台，以為抵債，伊始將前開板台拖回等語。經查：
  (一)被告確有於右揭時、地，駕駛車牌號碼（前英文字母不詳）二七八號曳引車將前
    開板台拖回上址「泰勝鐵工廠」放置之事實，業據被告坦承不諱，核與證人即被
  害人丁○○於警訊及偵查時證述之情節相符，並據證人即泰勝鐵工廠負責人丙○○於警訊、偵查及本院調查程序中證述屬實，復有前開板台遭解體後所遺留之升
    降尾門、三角架、擋物架、鋼索及塑膠籠等物，有扣押書乙紙及贓物領結乙紙附
    卷可稽。是被告此部分之自白核與事實相符，堪信為真實。
  (二)據證人即被害人丁○○於警訊及偵查時證稱：伊係因被告透過其朋友轉告，始得
    知前開板台係因被告聽從其老板甲○○說板台所有人欠他錢，故命其拖回以為抵
    債，始知伊失竊之板台在上址泰勝鐵工廠等語；準此，前開板台果確係被告意圖
    為自己不法之所有，基於竊盜之犯意，所竊得之物，被告應不可能主動透過其友
    人轉知被害人，其竊得前開板台之事，而使被害人前來放置贓物之處所查看，並
    尋獲前開失竊物，而自曝己之犯行。
  (三)復據證人即泰勝鐵工廠負責人丙○○於偵查及本院調查時證稱：上開板台係被告
    拖至伊工廠放置，被告放好板台後即離去，並無對話，後伊打電話予被告，因電
    話不通，伊即打給甲○○，甲○○說可能係被告買來整理的，伊問甲○○如何整
    修，甲○○說壞掉的將它修復好。整修完畢後，修理費伊自欠甲○○之運輸費用
    中扣除款項，而伊一直未能聯絡上被告，因其電話不通，又事後前開板台由甲○○拖至車場停放，於八十八年農曆年假後，該板台就不見了等語；準此，前開板
    台苟係被告所竊得，而將板台拖放置於上址鐵工廠整修，則被告何以未與上址鐵
    工廠負責人丙○○說明如何整修，何時來拿取整修後之板台，而未與丙○○對話
    即離去？復事後被告亦均未詢問該板台處理之情形，修理費且係由甲○○負擔，
    而由甲○○與丙○○接洽該板台如何處理，並於放置數月後，始由甲○○將該板
    台拖至車場停放，而被告自始自終均未再過問該板台之事。
  (四)又據證人即偵查時之同案被告甲○○於偵查及本院調查時陳稱：伊與被告當時係
    合夥關係，被告負責開車，伊負責財務，而至丙○○打電話予伊，始知有板台之
    事，伊當時想應是被告買來整理之板台，前開板台修理費由丙○○所欠之運費中
    扣除，修好後由伊將板台拖放至路旁之空地，過農曆年後即不見了，又伊並無問
    被告該板台如何來，被告亦未向伊報帳等語，是果如證人甲○○所言，案發時與
    被告係合夥關係，而由其負責財務，然板台價值甚巨，何以證人甲○○並無詢問
    被告購買此板台係為何用？且於事後被告並無向其請款報帳，而其卻仍任由證人
    丙○○扣抵該板台之修理費，並將該板台拖放至路旁停放，而均未對被告詢問該
    板台之事，在在均與常情相違。
  (五)綜據上述證詞以觀，被告雖確於右揭時、地駕駛曳引車將前開板台拖回上址「泰
    勝鐵工廠」放置之事實，惟被告並非意圖為自己不法之所有，拖回前開板台，而
    係因甲○○稱別人欠錢未還，命其前往上址拖回板台，以為抵債，是被告主觀上
    僅認係拖回前開板台以為抵債之用，亦無意圖為第三人不法所有之竊盜犯意，是
    被告所辯上情，尚與常情相符，堪予採信。
四、綜上所述，被告雖確有於右揭時、地，駕駛曳引車將前開板台拖回上址「泰勝鐵
    工廠」放置之事實，惟被告並非意圖為自己或第三人不法之所有，而拖回前開板
    台，是尚不得僅以前開事實，而遽認被告確有竊盜之犯行。此外，復查無其他積
    極證據足以證明被告確有公訴人所指之犯行，揆諸前揭法條及判例意旨，不能證
    明被告犯罪，依法應諭知無罪之判決。
五、又被告因甲○○稱別人欠錢未還，故於右揭時、地前往上址拖回板台以為抵債，
    是否即以此方式，妨害人行使權利，而涉犯刑法第三百零四條第一項之強制罪嫌
    ，尚非無疑。然此部分與公訴人起訴之竊盜犯罪事實，基本社會事實並非同一，
    本院自無由予以審酌，應由檢察官另為妥適之處理，併此敘明。
據上論斷，應依刑事訴訟法第三百零一條，判決如主文。
本案經檢察官邱克斌到庭執行職務。
中      華      民      國      八十九    年      十一    月      七    日
                                  臺灣高雄地方法院刑事第六庭
                                      法  官  洪榮家
右正本證明與原本無異。
如不服本判決，應於判決送達後十日內，向本院提出上訴狀。
                                      書記官  曾定家
中      華      民      國      八十九    年      十一    月      七    日


司法院資訊處製作；財團法人民間司法改革基金會備份。
